臺灣高等法院臺南分院刑事判決　　　　　　　　 九十二年度上訴字第一三號　 Ｃ
　　　上　訴　人
　　　即　被　告　乙　○　○
　　　右三人共同
　　　指定辯護人　義務辯護人　丑　○　○
　　　上　訴　人
　　　即　被　告　癸　○　○.
　　　右二人共同
　　　選任辯護人　翁　秋　銘
右上訴人因偽造貨幣等案件，不服臺灣台南地方法院九十一年度訴字第五四三號中華
民國九十一年八月十三日、九十一年九月十日、九十一年十一月二十六日第一審判決
（起訴案號：臺灣台南地方法院檢察署九十一年度偵字第七六一號、第一０一八號、
第一三一九號、第二四六一號、第三二七三號），及移
察署九十一年度偵字第三四七號、第一五七七號）提起上訴，本院判決如左：
      主      文
原判決關於乙○○暨定執行刑部分、癸○○、辛○○、子○○、丁○○部分均撤銷。
乙○○共同意圖供行使之用，而偽造幣券，處有期徒刑伍年貳月。扣案如附表所示之
物均沒收。
癸○○、辛○○共同意圖供行使之用，而偽造幣券，癸○○處有期徒刑陸年，辛○○
處有期徒刑伍年。扣案如附表所示之物均沒收。
子○○意圖供行使之用而收集偽造之通用貨幣，處有期徒刑貳年，緩刑伍年。緩刑期
內付保護管束。扣案之偽造新台幣伍拾元貨幣貳仟肆佰貳拾玖枚均沒收。
丁○○意圖供行使之用而交付偽造之通用貨幣，處有期徒刑伍年。扣案之偽造新台幣
伍拾元貨幣貳仟肆佰貳拾玖枚均沒收。
      事      實
一、乙○○（綽號老獅）原係從事模具製造工作，於民國九十年八月間，乙○○因失
    業陷於無資力，竟貪圖不法利益，與癸○○（即蔡啟聰）基於共同犯意連絡，意
    圖供行使之用而偽造新台幣（下同）五十元硬幣，乙○○先委由癸○○出面向不
    知情之戊○○借得四十萬元，作為購買原料及製造、購入生產偽幣機具之資金，
    乙○○又出面向不知情之房東承租台南縣安定鄉沙崙村二十八號後面鐵皮屋（下
    稱第一工廠），作為生產偽幣之場所，由乙○○負責提供原料、製造技術及機器
    維修，並指導癸○○如何生產偽幣，二人即在該鐵皮屋內，接續偽造五十元硬幣
    ，至九十年九月左右止，二人共同接續偽造面額計二百萬元左右之大批五十元硬
    幣，乙○○則支付癸○○十萬元之真鈔，以作為酬勞，乙○○嗣將生產之偽幣以
    一比三（即客戶以一萬元新台幣，購買面額三萬元之五十元偽幣）代價，販賣給
    丙○○面額二十萬元偽造五十元硬幣（丙○○涉嫌偽造貨幣部分，台灣台南地方
    法院以九十年訴字第七七八號判決免刑確定）、丁○○面額四十萬元之五十元硬
    幣及其他人牟利。
二、乙○○於九十年十月底，又基於同一偽造貨幣之接續犯意，與辛○○、壬○○（
    業經判處有期徒刑六年確定）基於共同犯意連絡，意圖供行使之用而偽造五十元
    硬幣，由壬○○出資三十萬元，作為購買原料及購入、製造生產偽幣機具之資金
    ，由乙○○向不知情之房東丁福成承租台南縣歸仁鄉○○村○○街一０七號之廠
    房（下稱第二工廠），作為生產偽幣之場所，另辛○○因在外積欠約七、八萬元
    之債務，乙○○乃代其清償債務，要求辛○○參與製造偽幣，並從工資中扣抵償
    還，乙○○、壬○○、辛○○三人即在該前開廠房內，從九十年十二月初起，共
    同偽造五十元硬幣，侯銘圣負責提供原料、製造技術及機器維修，並指導壬○○
    、辛○○如何生產偽幣，至九十一年一月初止，三人共同製造面額計約三百萬元
    左右之五十元偽幣，侯銘與壬○○則將生產之偽幣以一比三之比例，轉售丁○○面額二百萬元之五十元偽造硬幣及其他人牟利，所得利潤由侯銘、壬○○二
    人朋分。
三、丁○○知悉乙○○有在製造偽幣，乃基於意圖供行使之用，自九十年十月中旬起
    ，在台南市總頭寮工業區，向乙○○以一比三之代價，購買偽造五十元硬幣三、
    四次，計購得面額四十萬元之偽幣；而乙○○因行動不便，後乃介紹同夥壬○○
    （業經台南地院判處有期徒刑六年確定）與丁○○認識，丁○○遂改與壬○○接
    洽收集偽造五十元硬幣事宜，並承前揭犯意，自九十年十一月間起在台南市○○
    路靠近工業區附近，向壬○○以一比三之代價，購入偽造五十元硬幣五、六次，
    計向壬○○購得面額二百萬元之五十元偽幣。嗣於九十一年二月四日上午九時，
    在台南市○區○○路一六五巷口經警逕行拘提。
四、子○○知悉丁○○有在販賣偽造伍拾元硬幣，乃意圖供行使之用，於九十一年一
    月初，打電話與丁○○連絡，表明欲購買面額十二萬元之偽造國幣，丁○○乃將
    向乙○○、壬○○以一比三購得之面額十二萬元偽幣，以五萬元之代價轉賣給子
    ○○，丁○○因為與子○○是第一次交易，怕遭到子○○檢舉出賣，不敢直接交
    貨給子○○，乃於九十一年一月二日十七時許，在台南市○○路與西門路口，將
    二千四百三十一枚之偽幣一批，加以包裝後，委託不知情之庚○○交付給子○○
    ，庚○○旋即與子○○約定於台南市○○○路與民權路口，將該批偽幣交給子○○。嗣子○○於九十一年一月二日晚上二十二時三十分許，在台南市○○○○街
    米緹汽車旅館前，遭警方逮捕，警方並在子○○所騎之ＷＨ─１３６０號重機車
    上查扣子○○向丁○○購得之前開偽造五十元硬幣二千四百零五枚（警方誤算為
    二千四百枚），並於翌日（三日）凌晨一時許，又在子○○位於台南市○○路○
    段三一三之十四號租住處之一樓客廳查扣五十元偽造硬幣十三枚，在子○○身上
    口袋查扣偽造五十元硬幣十三枚，共計查獲偽造五十元硬幣二千四百三十一枚，
    中央銀行發行局抽二枚，剩二千四百二十九枚（警方查獲時誤算為二千四百二十
    七枚），嗣循線逮捕丁○○。
五、警方接獲初步線索後，報請臺灣台南地方法院檢察署檢察官指揮偵辦，經長期蒐
    證後，嗣於下述時地逮捕癸○○、辛○○、乙○○及壬○○等人：
（一）於九十一年一月十八日十二時五十五分許，在台南市○○路○段五九八巷八十
      九弄二十七號，拘提癸○○、辛○○，並在台南縣安定鄉沙崙村第一工廠內扣
      得偽造之新台幣五十元硬幣中間銅質部分二枚。
（二）於九十一年一月二十四日二十二時三十分許，在「台南市○○路○段四三八巷
      五十弄九號二樓」逮捕乙○○，並扣得乙○○以偽幣買得之七星牌香菸三包，
      並於其駕駛之ＶＹ─三四四二號自小客車內實施搜索，查獲偽造五十元硬幣二
      百十二枚、小剉刀一支、測釐器一台、電鑽扳手一支；警方復依乙○○之帶領
      ，至台南縣歸仁鄉○○村○○街一０七號之廠房內，查獲大沖床一台、小沖床
      一台、洗銅機一台、送銅料機一台、進口原料木箱一只、封口機一台、秤重機
      一台、劃線機一台、五十元硬幣半成品一小批、改造手槍一把、改造子彈十顆
      。
（三）於九十一年一月二十九日十七時三十分許，在台南市○○區○○路二十九巷二
      十號「東升汽車水箱鋁製品工廠」前之鹽水溪大圳內，查獲乙○○棄置之模具
      二組（共四塊）。
（四）於九十一年三月二十六日十五時許，在台南縣佳里鎮六安里六安十二之十號旁
      ，逮捕壬○○，並查扣製造拾圓模具（正反面）一組、製造五十元模具（正反
      面）一組、墊片三塊、製造偽幣內圓模具一組、製造偽幣外圓模具一組、研磨
      機一台、模具固定器一台、電磁鐵一台、電筆一支、固定鉗一台、製造模具工
      具一批、供偽幣磨光之石材三袋。
六、案經台南縣警察局佳里分局報告及內政部警政署刑事警察局移送台灣台南地方法
    院檢察署檢察官偵查起訴及移送併辦。
      理      由
一、訊據被告乙○○、辛○○於本院審理時對上開偽造五十元國幣之事實，被告子○○於本院準備程序及審理時，對收集偽造國幣之事實均坦承不諱，互核彼等所供
    情節相符，並與同案被告丁○○於九十一年二月四日之第一次警訊及檢察官偵查
    時供述內容（筆錄見警四卷第二、三頁、偵六卷第八、九頁；錄音之勘驗筆錄見
    本院卷一第二四一頁以下、第二七三頁以下，上開筆錄與錄音相同，並無刑求、
    利誘等不法情事，依法有證據能力，詳如後述之三之（三）部分）及同案被告壬○○於偵查及原審時供述之情節相符（偵三卷第一三五頁、偵四卷第五八頁、原
    審卷第五頁），復與證人庚○○供述情節相符（警四卷第五至八頁、原審卷第二
    六二頁及本院卷一第一五０頁），並有偽造之伍拾元硬幣、大批偽造工具等扣案
    可證（詳如附表），而彼等所偽造之五十元硬幣，關於被告子○○扣案之二千四
    百二十七枚部分，經抽驗十枚，「該等硬幣圖紋不清晰，其材質成分與真幣不同
    ，應屬偽幣」，「幣紋模糊、窗格粗糙及無階梯，材質成分與真幣不同」，係屬
    「偽幣」，「「該批硬幣，全數皆為八十六版伍拾元硬幣。其圖紋粗糙，階梯及
    瓦瓴模糊，雙餅之接縫呈雙紋現象，絲不清晰富殘紋，且其材質成分亦與真幣不
    同」，係屬「偽幣」分別有中央銀行發行局九十一年一月二十四日 (九一)台央
    發字第０三０００九七七四號函（偵五卷第三十七頁）、中央銀行發行局九十一
    年三月五日台央發字第○九一○○一四五六八號函、及九十一年七月十二日台央
    發字第○九一○○三五０三八號函在卷可佐（詳見偵三卷第五十七頁、偵七卷第
    一二０頁、原審卷第六九頁），是被告乙○○、辛○○、子○○自白與事實相符
    ，本件事證已甚明確，被告乙○○、辛○○、子○○此部份之犯行，均堪認定，
    應依法論科。
二、訊據被告癸○○、丁○○對右揭事實均矢口否認，被告癸○○辯稱：「當初乙○○叫我做事的時候，不曉得做什麼，而他也說的模模糊糊，他說做一些代幣，後
    來我發現它所做的工作有問題，我就沒有做了，是叫我顧著機械，是做一些墊片
    」云云；被告丁○○則辯稱：「係與乙○○結怨，遭乙○○、壬○○誣陷，而證
    人庚○○係自行要向子○○買偽幣，與伊無關，我沒有向他們買，是我朋友說要
    向他們買，我把他們的電話給我的朋友，我那個朋友在跑路，急需要五十元的偽
    幣，他知道我有認識製造偽幣的，他叫我幫忙聯絡，我就把乙○○的電話給我朋
    友，我說你自己去買，我不介入」云云。
三、然查：
（一）被告癸○○於警訊、偵查、原審法院均自白坦承前開犯行（警卷二第四十九頁
      以下、警卷一第一至七頁、偵查卷七第五十五頁、偵三卷第一三四頁、原審卷
      第一三七頁），其於原審法院也明白承認「我是參與偽幣的製造，我得到十萬
      元的酬勞」等情，而警方係於九十一年一月十八日十二時五十五分許，在台南
      市○○路○段五九八巷八十九弄二十七號，拘提癸○○到案，經被告癸○○帶
      同警方至台南縣安定鄉沙崙村二十八號後面鐵皮屋之製造偽幣工廠，並扣得「
      偽造之新台幣五十元硬幣中間銅質部分二枚」，有現場照片十張附卷可稽（警
      卷二第四十九頁至第六十八頁之筆錄及現場照片及第一四七頁之扣押證明書、
      第一四八頁之中間銅質照片、偵七卷第七十二頁之扣押物品清單），可見被告
      癸○○自白之內容有事實佐證，並非憑空捏造，共同被告乙○○於原審法院也
      供稱：「我本身是作模具黑手，才知道如何做偽幣，我是在九十年八月間先跟
      癸○○合作，他出錢四十萬元，我出面租屋在安定鄉沙崙村二十八號後面鐵皮
      屋，做偽幣的機器，是我工廠裡原來就有的」等情（原審卷第十九頁），所供
      述內容與被告癸○○之上開自白內容符合，也與客觀事證相符，證人許星博於
      警訊及本院也證稱「蔡啟聰於九十年六、七月間，向我說綽號「老獅」缺錢急
      用，希望借四十萬元，繳納家中水電費及要代工材料費用，所以我將現金四十
      萬元借給「老獅」，並由「老獅」簽下九十年九月三十日到期之本票二張」等
      情，並有本票影本二紙為證（警卷二第一一八頁、第一二一頁、本院卷一第一
      五四頁），其間相互證實，已足以證明被告癸○○自白之真實性。況五十元之
      硬幣為大眾所熟知，扣案之五十元硬幣中間銅質二枚，一望即知是國幣之硬幣
      ，而非一般之代幣，已經本院勘驗在卷，有勘驗筆錄可稽（本院卷二第八十一
      頁），證人即訊問警員己○○於本院也結證稱：「被告蔡啟聰有講他知道這是
      做偽幣，還包括帶我們去現場，他還解說當時工廠遷走所留下的半成品，是舊
      五十元硬幣的，白色的是外緣，銅色的是內緣」等情（本院卷一第一五三頁）
      ，更證明被告蔡鎮○○○道是要偽造五十元之硬幣，是被告蔡鎮○○○○○道
      乙○○所為何事，顯然不合情理，被告乙○○嗣於本院供稱：「我沒有向蔡啟
      聰說是做五十元的硬幣，我是向他說要做電玩的代幣」等情（本院卷一第九六
      頁），可以看出是事後為被告癸○○脫罪之詞，均不可採。此外，並有偽造之
      伍拾元硬幣、大批偽造工具等扣案可證（詳如附表所示），而其所偽造之五十
      元硬幣「幣紋模糊、窗格粗糙及無階梯，材質成分與真幣不同」，係屬「偽幣
      」，亦有中央銀行發行局九十一年三月五日台央發字第○九一○○一四五六八
      號函在卷可佐（詳見偵七卷第一二０頁），是被告癸○○之犯行已甚明確，堪
      以認定。
（二）與被告丁○○曾有偽幣交易關係之同案被告乙○○、壬○○、子○○均係先後
      被查獲，且由不同之司法警察單位及檢察官偵訊，有各該被告警、偵筆錄可稽
      ，但其供述有關被告丁○○涉及購入及販出偽幣案事實均屬相同，若係被告乙○○臨訟隨意編造被告丁○○不實之犯罪事證，其所述當不可能與之後落網、
      與之無串供可能之被告壬○○所述相符，是應認被告乙○○、壬○○所述，被
      告丁○○確有向之收集偽幣等情為真實。
（三）被告丁○○於第一次九十一年二月四日警訊時就前揭事實並已坦承不諱「大約
      於元月初，子○○以庚○○的手機打我行動電話0000000000號，告
      訴我他需要偽幣十二萬元，我告訴子○○等消息。一有消息，我會通知他。隨
      後我就聯絡『老師傅』（他有多支電話我已忘記聯絡那一支電話）問他那裡有
      沒有貨。他回答我說有可以。我就打電話子○○說有。但我怕子○○出賣我，
      我就打庚○○行動電話0000000000號叫他到台南市○○路與西門路
      口，我把那包偽幣交給庚○○叫他轉交給子○○。我是以一比三向『老師傅』
      兌換，再以一比二點五轉賣給子○○從中賺取差價」（警四卷第二頁反面），
      且於偵查中更明確供承：「是向「老獅」的侯姓男子（即乙○○）買入，錢是
      被告子○○事先交給他的，其透過庚○○將五十元偽幣交付子○○」等語（見
      九十一年二月四日偵訊筆錄，即偵六卷第八頁、第九頁），證人庚○○亦到本
      院證述丁○○確託他交付一包東西給子○○無訛（本院卷一七一頁）。
（四）至於被告丁○○雖提出臺南市立醫院驗傷診斷書一紙，欲證明其警訊時遭刑求
      訊問（原審卷第五十頁），惟查，被告丁○○僅有「左側下頷部（即頭面部接
      近頸部位置）瘀傷一處」，可能造成之原因不一，而被告丁○○於檢察官偵查
      時並未提及其受傷，而被告丁○○於九十一年二月四日之第一次警訊及檢察官
      偵查時供述筆錄之錄音帶（見警四卷第二、三頁、偵六卷第八、九頁），經本
      院勘驗結果與筆錄之記載內容符合，有本院卷一第二四一頁以下及第二七二頁
      以下之勘驗筆錄可稽，且警訊時的實況為：「警方問被告的姓名，有問怎麼寫
      ，被告說明「丁○○」的寫法，警方最後有問要怎麼去找這個人，被告答「要
      怎麼找，我找不到人，我是知道他之前被刑事組抓的」，警察問是刑事局，被
      告答是電視上看到的，最後被告說可不可以交保，警方說可以向檢察官請求，
      並說明自己的家庭因素，警方人員與被告對話語氣平和，警訊開始時有被告的
      呼吸聲，但是沒有哭泣的聲音，之後回答案情時，被告的聲音平順流利，沒有
      流鼻水，或是吸氣聲音」，由被告丁○○與訊問警員對答情形，既無照著唸筆
      錄的情形，也無受威脅的情形或哭泣的聲音，警員也說明可向檢察官請求交保
      ，檢察官也准予被告莊勝和以三萬元交保，有刑事保證金通知即收據可稽（偵
      六卷第十頁、第十二頁），聽不出任何刑求、利誘等不法情事，此也經證人即
      訊問警員甲○○於本院結證稱：「係丁○○自由意志下所陳述」等情屬實（本
      院卷一第一五三頁），又被告當天九十一年二月四日偵查筆錄之錄音帶內容：
      「檢察官與被告的對話過程平和流利」等情，更顯示被告應係在自由意志下供
      述自白，被告辯稱多人打他且下體受電擊等情，但是卻只有左側下頷部瘀傷一
      處，其他並無任何傷勢，則該傷勢與被告丁○○所供稱之受刑求過程，明顯不
      符，不能認係遭刑求所致，被告丁○○雖辯稱：「警訊筆錄內容也都是警察之
      前要我照著唸的，我沒有打電話跟他們聯絡，當時我被刑求有哭，所以有流鼻
      水、吸氣的聲音」等情，均與事實不合，自不足採，至被告丁○○那天眼睛紅
      紅的，檢察官也有追問之，被告丁○○已答稱沒有啦，我要去上班等情（本院
      卷一第二四四頁），苟有被刑求，丁○○為何不趁此良機告訴檢察官追查，反
      告知沒有啦；而被告丁○○當時警訊之錄音並沒有哭泣聲，之後被告回答的聲
      音平順流利，沒有流鼻水，或是吸氣聲音等情（本院卷一第二七四頁勘驗筆錄
      ），顯然並無遭刑求而哭泣，被告丁○○的眼睛紅，尚非能認為係因遭刑求哭
      泣所致，被告丁○○於九十一年二月四日之警訊及偵查筆錄，既與上開警訊錄
      音帶所顯示的訊問情形符合，又無刑求利誘不法情事，可以認定係丁○○自由
      意志下之供述，且與客觀事實符合，依法自有證據能力，其所辯不足採；另被
      告丁○○因警方先行逮捕現行犯即被告子○○後，經被告子○○指證其偽幣係
      由證人庚○○介紹向丁○○所購買，依刑事訴訟法第八十八條之一第一項第一
      款規定逕行拘提被告丁○○，並經檢察官依刑事訴訟法第八十八條之一第一項
      第四款規定補發拘票等情，有逕行拘提犯罪嫌疑人報告書及檢察官核發之拘票
      附卷可稽（偵查卷六第三頁、第五頁），可以認定警方逕行拘提被告丁○○合
  法。被告丁○○此部份自白核與被告子○○供述、證人庚○○證述（本院卷第
      一四九頁、第一五０頁、第一五二頁）相符，可以採信，被告丁○○嗣後翻異
      前詞，自不足採信，此外，並有被告子○○向被告丁○○所購得之偽造之伍拾
      元硬幣二千四百二十七枚扣案可資佐證，本件事證已甚明確，被告丁○○犯行
      堪以認定，應依法論科。
（五）被告丁○○雖另以證人許宏旗之證言，欲證明係遭被告乙○○誣陷等情。然查
      證人許宏旗就被告丁○○是否曾對伊說被告乙○○之壞話，與被告丁○○所述
      並不相符（證人許宏旗稱：丁○○常對伊講乙○○的壞話，被告丁○○則否認
      ），就被告乙○○找被告丁○○作何種違法之事，證人許宏旗之陳述亦與被告
      丁○○有異（證人許宏旗稱：乙○○有跟我暗示他和丁○○可能要作違法的事
      情（證人許宏旗並不知其內容）；被告丁○○則稱：我有跟老闆說，乙○○要
      找我作五十元偽幣），是證人許宏旗與被告丁○○間就同一事實之陳述竟不相
      同，尚難認證人許宏旗所述為真實，其證詞尚不足採為有利被告丁○○之認定
      ，併此敘明。本件被告丁○○部分事證已明，其請求測謊，本院認顯無必要，
      併此敘明。
四、核被告乙○○、癸○○（即蔡啟聰）、辛○○所為，均係犯妨害國幣懲治條例第
    三條第一項之偽造國幣罪，被告乙○○與被告癸○○、辛○○、同案被告壬○○
    共同偽造國幣，均有犯意聯絡及行為分擔，皆為共同正犯。按妨害國幣懲治條例
    係刑法第一百九十五條偽造貨幣罪之特別法，依法律競合關係應依特別法之上開
    條例之規定論處，再被告等偽造上開硬幣，僅侵害一個國家貨幣發行權之法益，
    其間之偽造過程，雖有數個階段，但均屬一個偽造行為，侵害一個法益，不論偽
    造之種類或數量多少，均只成立一罪，應認係接續犯，構成單純一罪（實務上台
    灣高等法院九十年度上訴字第八六四號判決，亦採相同見解，學說可參考褚劍鴻
    所著之「刑法分則釋論上冊」三次增訂版，第四九九頁）公訴人認被告乙○○與
    被告癸○○等人多次偽造國幣，時間緊接，手法相近，構成要件相同，為連續犯
    ，尚有誤會，應予更正。而被告乙○○製造硬幣模具之行為，為偽造貨幣之階段
    行為，應為後者之高度行為所吸收，不另論罪。
五、核被告丁○○購買及出售偽幣，係犯刑法第一百九十六條第一項之收集及交付偽
    造貨幣罪。公訴人認被告為收集偽造貨幣罪之連續犯，然查收集二字，本含有反
    覆為同一行為之意義，被告甲先後收集偽券，交與乙、丙販賣，其收集行為並無
    連續犯之可言，最高法院二十九年上字第二一五五號判例著有明文，是被告丁○○多次收集偽幣之行為，尚難以連續犯論擬，公訴人前述見解尚有誤會，應予更
    正。而收集偽造銀行券與交付於人，雖係兩種行為，然在法律上既均以意圖行使
    為要件，則於意圖行使而收集後，復以意圖行使之意思而交付於人，其收集行為
    自應為交付行為所吸收，論以交付之罪（最高法院二十四年上字第一二八一號判
    例參照），是被告丁○○應論以交付偽造貨幣罪，公訴人認應論以收集偽幣罪之
    連續犯，尚有誤會，應予更正。移送併辦部分與本案為同一事實關係，自為本院
    審理範圍，附此敘明。
六、核被告子○○購買偽幣，係犯刑法第一百九十六條第一項之收集偽造貨幣罪（公
    訴人認被告除犯收集偽造貨幣罪外，並犯同條之交付偽造貨幣罪，然按被告係向
    丁○○購入偽幣，即將偽幣移入自己實力支配之下，與「交付」係將物之持有移
    轉於對方有異，是應僅論以刑法第一百九十六條第一項之收集偽造貨幣罪；另公
    訴人移送併辦之犯罪事實與本案相同，為同一案件，自為本院審理範圍，附此敘
    明。
七、原審予以論罪科刑，固非無見，但查，原判決關於扣案五十元硬幣應為二千四百
    二十九枚，誤為二千四百枚，並以此為沒收之數量，惟經本院調扣案證物，逐一
    檢算後，除中央銀行抽存二枚外，應尚扣有二千四百二十九枚，製有勘驗筆錄及
    相片十一幀附卷可稽（本院卷第八十一頁至八十八頁），原判決均以二千四百枚
    為沒收，顯有不當，被告癸○○（即蔡啟聰）、丁○○上訴意旨猶執前詞，否認
    犯罪，被告乙○○、辛○○、子○○上訴認原審判決過重，雖不足採，惟原判決
    既有可議，自應由本院將原判決被告乙○○關於偽造國幣部分暨定執行刑部分及
    其他被告部分均撤銷改判。爰審酌上訴人即被告乙○○偽造國幣雖係主要製造者
    ，販售圖利，對社會經濟危害甚鉅，姑念其身有殘疾，謀生不易，犯後坦承犯行
    ，且非印刷五百元、一千元大鈔，所得利益及危害尚非鉅大，態度良好，爰量處
    有期徒刑五年二月。被告癸○○（即蔡啟聰）、辛○○四肢健全，且年輕力壯，
    卻不思進取，僅因貪圖小利，竟鋌而走險，共同製造偽幣，危害社會經濟，惡性
    非輕，姑念辛○○其犯後坦承犯行，態度良好，且非偽造國幣之主要技術提供者
    ，辛○○更非出資者，僅為受僱用之人，惡性較同案共犯壬○○、共同被告癸○○為輕，被告癸○○否認犯罪，毫無悔意，飾詞辯解，爰就癸○○量處有期徒刑
    六年，比被告乙○○較重，辛○○坦承犯行量處最低刑度有期徒刑五年。被告丁○○年輕力壯，不思以正當途徑賺取金錢，其犯行對國家貨幣發行權造成危害、
    犯罪後復無悔悟，未能坦承犯行等一切情狀，處有期徒刑五年，以資懲儆。被告
    子○○年輕力壯，不思以正當途徑賺取金錢，其犯行對國家貨幣發行權造成危害
    、但犯罪後態度非常良好，公訴人雖對被告子○○具體求刑四年，惟按刑法第五
    十九條規定，犯罪之情狀可憫恕者，得酌量減輕其刑，同法第五十七條規定，科
    刑時應審酌一切情狀，尤應注意左列事項（共十款）為科刑重輕之標準，兩條適
    用上固有區別，惟所謂「犯罪之情狀」與「一切情形」云云，並非有截然不同之
    領域，於裁判上酌減其刑時，應就犯罪一切情狀 (包括第五十七條所列舉之十款
    事項），予以全盤考量，審酌其犯罪有無可憫恕之事由（即判例所稱有特殊之原
    因與環境等等，在客觀上足以引起一般同情，以及宣告法定低度刑，是否猶嫌過
    重），以為判斷。故適用第五十九條酌量減輕其刑時，並不排除第五十七條所列
    舉十款事由之審酌，惟其程度應達於確可憫恕，始可予以酌減（最高法院七十年
    度第六次刑事庭會議決議參照）。然查被告子○○為初犯並無前科、犯後尚知悔
    悟，且協助檢警追查共犯，對本案破獲，確有實功，雖檢察官未依證人保護法予
    以減輕，本院認原審科以三年徒刑尚屬過重，雖法定刑最低為有期徒刑三年，被
    告子○○一時失慮致罹重典，衡情非無可憫恕，認縱處以最低度之刑仍嫌過重，
    爰依刑法第五十九條規定減輕其刑，量如主文所示之刑，以資懲儆，又被告子○○未曾受有期徒刑以上刑之宣告，有臺灣高等法院被告全國前案紀錄表（本院卷
    第六一頁）及臺灣臺南地方法院檢察署刑案資料查註紀錄表分別在卷可憑，因一
    時智慮失周，而罹刑章，經此起訴審判之教訓，當知警惕，信無再犯之虞，本院
    認其所宣告之刑，以暫不執行為適當，爰依刑法第七十四條第一款規定，宣告緩
    刑五年，以啟自新。惟被告子○○法紀觀念淡薄，做事未考慮後果，有施以輔導
    教育之必要，爰依刑法第九十三條第一項規定，併宣告緩刑期內付保護管束，以
    資矯治。
八、扣案偽造之五十元硬幣成品貳佰拾貳枚，不問屬於犯人與否，應依妨害國幣懲治
    條例第六條宣告沒收；五十元硬幣中間銅質部分貳枚係被告癸○○所有，因犯罪
    所得之物，有扣押物品清單可依（偵七卷第七二頁），伍拾元硬幣半成品壹小批
    係被告乙○○所有因犯罪所得之物，有扣押物品清單可依（偵三卷第三二頁）依
    刑法第三十八條第一項第三款沒收；小剉刀壹支、測釐器壹台、電鑽板手壹支、
    大沖床壹台、小沖床壹台、洗銅機壹台、送銅料機壹台、進口原料木箱壹只、封
    口機壹台、秤重機壹台、劃線機壹台、模具貳組（共肆塊）、製造伍拾元模具（
    正反面）壹組、墊片參塊、製造偽幣內圓模具壹組、製造偽幣外圓模具壹組、研
    磨機壹台、模具固定器壹台、電磁鐵壹台、電筆壹支、固定鉗壹台、製造模具工
    具壹批、供偽幣磨光之石材參袋，分別係被告壬○○及被告乙○○所有供犯罪所
    用之物，業據被告供明在卷，且有扣押物品清單附卷可查（偵三卷第三二頁及偵
    四卷第六二頁），依刑法第三十八條第一項第二款宣告沒收（另扣案之製造拾元
    硬幣模具（正反面）壹組，尚非公訴人所述犯罪事實所用或預備偽造伍十元硬幣
    所需之物，而公訴人復未對被告乙○○起訴刑法第一百九十九條之罪而被告四人
    復未偽造十元硬幣，是尚難認其為預備供本案犯罪所用之物，爰不為沒收之諭知
    ）。又上開扣案偽造之伍拾元硬幣二千四百二十九枚（被告子○○購買部分），
    併依刑法第二百條規定宣告沒收。
據上論斷，應依刑事訴訟法第三百六十九條第一項前段、第三百六十四條、第二百九
十九條第一項前段、妨害國幣懲治條例第三條第一項、第六條、刑法第十一條前段、
第二十八條、第五十五條、第一百九十六條第一項、第二百條、第三十八條第一項第
二、三款、第五十九條、第七十四條第一款、第九十三條第一項，罰金罰鍰提高標準
條例第一條前段，判決如主文。
本案經檢察官劉得鉦到庭執行職務。
中    華    民    國      九十四      年      一      月      三十一    日
                                  臺灣高等法院臺南分院刑事第六庭
                                      審判長法官  蔡    崇    義
                                            法官  董    武    全
                                            法官  侯    明    正
右正本證明與原本無異。
如不服本判決，應於判決送達後十日內向本院提出上訴狀，其未敘述理由者並應於提
出上訴狀後十日內向本院補提理由書（應附繕本)。
                                      法院書記官  李    育    儒
中    華    民    國      九十四      年      二      月      二        日
附錄法條：
妨害國幣懲治條例第三條(偽造與變造幣券罪)
意圖供行使之用，而偽造、變造幣券者，處無期徒刑或五年以上有期徒刑，得併科五
千元以下罰金。
妨害國幣懲治條例第六條(沒收)
犯本條例之罪者，其銀類、金類新舊各種硬幣，偽造、變造或損毀之幣券，不問屬於
犯人與否，沒收之。
中華民國刑法第一百九十六條第一項(行使收集或交付偽造變造通貨、幣券罪)
行使偽造、變造之通用貨幣、紙幣、銀行券，或意圖供行使之用而收集或交付於人者
，處三年以上十年以下有期徒刑，得併科五千元以下罰金。
中華民國刑法第二百條(沒收物之特例)
偽造、變造之通用貨幣、紙幣、銀行券，減損分量之通用貨幣及前條之器械原料，不
問屬於犯人與否，沒收之。
附表：
┌──┬──────────┬───┬──┬──────────┬───┐
│編號│  物  品  名  稱    │數  量│編號│  物  品  名  稱    │數  量│
├──┼──────────┼───┼──┼──────────┼───┤
│ 01 │偽造新台幣五十元硬幣│   2枚│ 14 │五十元硬幣半成品    │ 1小批│
│    │中間銅質部分        │      │    │                    │      │
├──┼──────────┼───┼──┼──────────┼───┤
│ 02 │偽造新台幣五十元硬幣│ 212枚│ 15 │模具（共四塊）      │   2組│
├──┼──────────┼───┼──┼──────────┼───┤
│ 03 │小剉刀              │   1支│ 16 │製造五十元模具（正反│   1組│
│    │                    │      │    │面）                │      │
├──┼──────────┼───┼──┼──────────┼───┤
│ 04 │測釐器              │   1台│ 17 │墊片                │   3塊│
├──┼──────────┼───┼──┼──────────┼───┤
│ 05 │電鑽扳手            │   1支│ 18 │製造偽幣內圓模具    │   1組│
├──┼──────────┼───┼──┼──────────┼───┤
│ 06 │大沖床        │   1台│ 19 │製造偽幣外圓模具    │   1組│
└──┴──────────┴───┴──┴──────────┴───┘
┌──┬──────────┬───┬──┬──────────┬───┐
│ 07 │小沖床              │   1台│ 20 │研磨機              │   1台│
├──┼──────────┼───┼──┼──────────┼───┤
│ 08 │洗銅機              │   1台│ 21 │模具固定器          │   1台│
├──┼──────────┼───┼──┼──────────┼───┤
│ 09 │送銅料機            │   1台│ 22 │電磁鐵              │   1台│
├──┼──────────┼───┼──┼──────────┼───┤
│ 10 │進口原料木箱        │   1只│ 23 │電筆                │   1支│
├──┼──────────┼───┼──┼──────────┼───┤
│ 11 │封口機              │   1台│ 24 │固定鉗              │   1台│
├──┼──────────┼───┼──┼──────────┼───┤
│ 12 │秤重機              │   1台│ 25 │製造模具工具        │   1批│
├──┼──────────┼───┼──┼──────────┼───┤
│ 13 │畫線機              │   1台│ 26 │供偽幣磨光之石材    │   3袋│
└──┴──────────┴───┴──┴──────────┴───┘
